【裁判字號】    92,裁,199
【裁判日期】    920220
【裁判案由】    私運貨物進口
【裁判全文】
最  高  行  政  法  院  裁  定                    九十二年度裁字第一九九號
    上  訴  人  財政部高雄關稅局
    代  表  人  李克明
    被 上 訴人  丁○○
                甲○○
                丙○○
                乙○○
右當事人間因私運貨物進口事件，上訴人對於中華民國九十年五月三十日高雄高等行
政法院八十九年度簡字第六○號判決，提起上訴，本院裁定如左：
    主  文
上訴駁回。
上訴審訴訟費用由上訴人負擔。
    理  由
一、按對於適用簡易程序之裁判提起上訴或抗告，須經本院許可，且該許可以訴訟事
    件所涉及之法律見解具有原則性者為限，行政訴訟法第二百三十五條定有明文。
二、本件上訴意旨略以：海關緝私條例第三十六條第一項所謂私運貨物進口，依同條
    例第三條規定，係指規避檢查、偷漏關稅或逃避管制，未經向海關申報而運輸貨
    物進入國境而言，該條文列舉四種非法行為，任具其一，即足構成私運之行為。
    且漁船並非商船，不得承運或裝載一般商貨，若有違法攜運者，自始即構成私運
    行為，歷經最高行政法院五十八年度判字第七二、二三○號、六十六年度判字第
    三七、七一、四○九號及八十四年度判字第一三五六號等判決在案。惟原判決認
    被上訴人等向大陸漁民購買魚貨行為，其交易之地點，為我國之領海，而與海關
    緝私條例第三條規定「運輸貨物進入國境」之構成要件有間，尚不得認有私運貨
    物進口之行為。然原判決並不否認被上訴人等在海上有向大陸漁民購買魚貨行為
    ，其將之以漁船運回金門，已足構成海關緝私條例第三條明定之「規避檢查」及
    「偷漏關稅」等違法行為，從而原判決明顯違背該法條明文規定與上揭最高行政
    法院歷年判決意旨，請廢棄原判決，駁回被上訴人在原審之訴或發回原法院等語
    。查原判決係以被上訴人丙○○於警訊中之自白，若無其他證據佐證其說，尚難
    僅憑此項自白即認定被上訴人等有向大陸漁民購買漁貨之行為，而扣得之被上訴
    人丁○○所有行動電話及市內電話通話明細單、中華電信電信費存根、漁船進出
    港登記簿、金門漁會漁市場魚產品管理費收入傳票、遠東航空公司貨運通知單、
    中華電信收據等物品，均為收費單據或登記資料，亦難以推論被上訴人等有私運
    貨物進入國境之行為。且縱認被上訴人等確有利用出海捕魚之機會，向大陸漁民
    購買漁貨之行為，然其交易之地點，係在金門東碇及北碇海域之間即漁民所稱「
    陰沙初」附近海域，屬於金門地區海域，為我國之領海，被上訴人將上開魚貨從
    「陰沙初」海域運回金門，核與海關緝私條例第三條規定「運輸貨物進入國境」
    之構成要件有間，尚不得認有私運貨物進口之行為。又縱認被上訴人有向大陸漁
    民購買魚貨運回金門地區，亦僅係單純買賣魚貨之行為，尚難認其與大陸漁民間
    就運輸魚貨進入我國國境有犯意聯絡及行為分擔。因認上訴人依海關緝私條例第
    三十六條第一項、第三項之規定，科處被上訴人罰鍰二萬六千一百四十元，並沒
    入系爭漁貨，其認事用法，尚有未洽，訴願決定未予糾正，同有可議，而將訴願
    決定及原處分均予撤銷。上訴人執詞主張被上訴人有私運貨物進口之行為，係對
    原審法院取捨證據、認定事實之職權行使為指摘，已難謂符合行政訴訟法第二百
    三十五條第二項「訴訟所涉及之法律見解具有原則性」之規定。又海關緝私條利
    第三十六條第一項所稱私運貨物進口、出口，依同條例第三條規定，係指有規避
    檢查、偷漏關稅或逃避管制行為，且未向海關申報而運輸貨物進、出國境者，均
    屬之。其意涵明確，亦無法律見解是否有原則性之爭議問題。所舉本院五十八年
    度判字第七二號等判決，均係認定受處分人已著手私運貨物進、出口，或與國外
    私運進口之行為緊密結合，分段協力實施，應對全部行為負責，其案情與本件不
    同，尚難資為符合行政訴訟法第二百三十五條第二項「訴訟所涉及之法律見解具
    有原則性」之規定之論據。本件上訴不應許可，其上訴難謂合法，應予駁回。又
    本件上訴既因法律見解不具有原則性而從程序上駁回，上訴意旨其他實體上之主
    張自毋庸論究，併予敘明。
三、依行政訴訟法第二百四十九條第一項前段、第一百零四條、民事訴訟法第九十五
    條、第七十八條，裁定如主文。
中    華    民    國    九十二      年      二        月      二十      日
                    最 高 行 政 法 院  第 五 庭
                                審 判 長 法  官      徐  樹  海
                                         法  官      蔡  進  田
                                         法  官      鄭  淑  貞
                                         法  官      林  家  惠
                                         法  官      林  茂  權
右  正  本  證  明  與  原  本  無  異
                                         法院書記官  阮  桂  芬
中    華    民    國    九十二      年      二        月    二十一      日


司法院資訊處製作；財團法人民間司法改革基金會備份。
